臺灣桃園地方法院刑事判決
111年度審易字第517號
公  訴  人  臺灣桃園地方檢察署檢察官
被      告  陳俊佑


上列被告因詐欺案件，經檢察官提起公訴（110年度偵字第34822
號），被告於本院準備程序進行中，就被訴事實為有罪之陳述，
經本院告知簡式審判程序意旨，並聽取當事人之意見後，本院合
議庭裁定由受命法官獨任依簡式審判程序審理，判決如下：
    主  文
丙○○幫助犯洗錢防制法第十四條第一項之洗錢罪，處有期徒刑壹
月，併科罰金新臺幣壹萬元，罰金如易服勞役，以新臺幣壹仟元
折算壹日。
未扣案之犯罪所得新臺幣伍仟伍佰元沒收。
    事實及理由
一、犯罪事實：
　　丙○○明知金融機構存款帳戶為個人信用之表徵，任何人均可
    自行到金融機構申請開立存款帳戶而無特別之窒礙，而可預
    見真實姓名年籍均不詳之成年人（無證據顯示其未滿18歲，
    下稱「不詳成年人」）以開設直播精品公司，缺少帳戶為由
    ，提供報酬向其借用金融機構帳戶提款卡及提款密碼等金融
    帳戶資料，該金融機構存款帳戶極可能供不法詐騙份子用以
    充作詐欺犯罪被害人匯款之指定帳戶，並於不法詐騙份子提
    款後，遮斷資金流動軌跡，使檢警難以追緝，而有掩飾詐欺
    犯罪所得之本質及去向之虞，竟不違背其本意，基於幫助他
    人詐欺取財及幫助掩飾、隱匿詐欺取財犯罪所得本質及去向
    之洗錢不確定故意，於民國110年4月間某日，在桃園市○○區
    ○○路000號之中原大學外之統一便利超商，將其所申辦之中
    國信託商業銀行股份有限公司（下稱「中信銀行」）帳號00
    0000000000號帳戶（下稱「丙○○中信帳戶」）之提款卡及密
    碼交予「不詳成年人」。俟輾轉取得上開提款卡之某詐欺集
    團成員間（無證據顯示丙○○知悉或可得而知該詐欺集團成員
    達3人以上或其中含有少年成員，下稱「本案詐欺集團」）
    ，共同意圖為自己不法之所有，基於詐欺取財及掩飾、隱匿
    詐欺取財犯罪所得本質及去向之洗錢等犯意聯絡，由「本案
    詐欺集團」機房成員先後於如附表「詐騙時間」欄所示之時
    間，以如附表「詐騙方式」欄所示之方式，使如附表「被害
    人」欄所示之甲○○及丁○○分別陷於錯誤，而分別於如附表「
    匯款時間」欄所示之時間，將如附表「匯款金額」欄所示之
    款項轉帳至「丙○○中信帳戶」後，「本案詐欺集團」車手成
    員旋分別將匯入之款項提領一空，而掩飾、隱匿上揭詐欺取
    財犯罪所得之本質及去向。嗣甲○○及丁○○驚覺受騙，分別報
    警後，始為警循線查獲上情。
二、證據名稱：
　㈠被告丙○○分別於檢察官訊問、本院準備程序及審理中之自白
    。
　㈡證人即被害人甲○○於警詢中之陳述；證人即告訴人丁○○於警
    詢中之陳述。
　㈢丙○○與「不詳成年人」間社群軟體對話擷圖、中國信託商業
    銀行股份有限公司110年8月17日中信銀字第11022483920365
    6號函暨檢附之丙○○帳戶客戶基本資料、存款交易明細及自
    動化交易LOG資料-財金交易。
三、論罪科刑：
  ㈠按刑法上之幫助犯係對於犯罪與正犯有共同之認識，而以幫
    助之意思，於正犯實行犯罪之前或犯罪之際，為犯罪構成要
    件以外之行為，而予以助力，使之易於實行或完成犯罪行為
    之謂。所謂以幫助之意思而參與者，指其參與之原因，僅在
    助成正犯犯罪之實現者而言，又所謂參與犯罪構成要件以外
    之行為者，指其所參與者非直接構成某種犯罪事實之內容，
    而僅係助成其犯罪事實實現之行為者（最高法院88年度台上
    字第1270號、97年度台上字第1911號判決意旨參照）。次按
    金融帳戶乃個人理財工具，依我國現狀，申設金融帳戶並無
    任何特殊限制，且可於不同之金融機構申請多數帳戶使用，
    是依一般人之社會通念，若見他人不以自己名義申請帳戶，
    反而收購或借用別人之金融帳戶以供使用，並要求提供提款
    卡及告知密碼，則提供金融帳戶者主觀上如認識該帳戶可能
    作為對方收受、提領特定犯罪所得使用，對方提領後會產生
    遮斷金流以逃避國家追訴、處罰之效果，仍基於幫助之犯意
    ，而提供該帳戶之提款卡及密碼，以利洗錢實行，仍可成立
    一般洗錢罪之幫助犯（最高法院108年台上大字第3101號裁
    定意旨參照）。經查，被告將上開「丙○○中信帳戶」之提款
    卡及密碼交予「不詳成年人」，俟輾轉取得上開金融卡之「
    本案詐欺集團」機房成員再對被害人甲○○、告訴人丁○○施以
    詐術，令被害人甲○○、告訴人丁○○均陷於錯誤，而依指示匯
    款至「丙○○中信帳戶」後，續由「本案詐欺集團」車手成員
    將所匯入之款項提領一空，以此方式製造金流斷點，而掩飾
    、隱匿上開詐欺取財犯罪所得之本質及去向，是被告交付提
    款卡及密碼所為，係對他人遂行詐欺取財及洗錢之犯行資以
    助力而實施犯罪構成要件以外之行為，且在無積極證據證明
    被告係以正犯之犯意參與犯罪行為之情形下，揆諸前開判決
    意旨，應認被告所為僅應成立幫助犯，而非論以正犯。
  ㈡次按幫助犯係從屬於正犯而成立，並無獨立性，故幫助犯須
    對正犯之犯罪事實，具有共同認識而加以助力，始能成立，
    其所應負責任，亦以與正犯有同一認識之事實為限，若正犯
    所犯之事實，超過其共同認識之範圍時，則幫助者事前既不
    知情，自不負責（最高法院75年度台上字第1509號判決意旨
    參照）。茲查，被告雖可預見交付上開提款卡及密碼，足以
    幫助詐欺集團施以詐術後取得贓款，主觀上有幫助詐欺之不
    確定故意，惟尚不能據此即認被告亦已知悉「本案詐欺集團
    」成員之人數有3人以上而詐欺取財，復無證據證明被告對
    於該詐欺集團之詐騙手法及分工均有所認識及知悉，依「所
    犯重於所知，從其所知」之法理，此部分尚無從遽以論斷被
    告成立幫助三人以上共同犯詐欺取財罪嫌。
  ㈢核被告所為，係犯刑法第30條第1項前段、第339條第1項之幫
    助犯詐欺取財罪，及刑法第30條第1項前段，洗錢防制法第1
    4條第1項之幫助犯一般洗錢罪。公訴意旨雖漏未論及被告尚
    涉有幫助犯一般洗錢罪，惟蒞庭實行公訴之檢察官已當庭補
    充（見本院卷第45頁），基於檢察一體之原則，本院自得予
    以審理，附此敘明。
  ㈣想像競合犯：
  ⒈「本案詐欺集團」成員先後使附表「被害人」欄所示之告訴
    人、被害人等2人陷於錯誤而交付財物，而被害人甲○○、告
    訴人丁○○雖各有16次、3次分別匯款至「丙○○中信帳戶」之
    行為，惟此係正犯各該次詐欺取財行為使被害人甲○○、告訴
    人丁○○分次交付財物之結果，正犯各祇成立一詐欺取財罪。
    被告為幫助犯，亦僅成立一幫助詐欺取財罪。又被告以一交
    付金融帳戶資料之幫助詐欺行為，同時侵害被害人甲○○、告
    訴人丁○○之財產法益，為同種想像競合犯，應依刑法第55條
    之規定，從一重論以幫助犯詐欺取財罪1罪。
  ⒉查如附表編號一「被害人」欄所示被害人甲○○於如附表編號
    一「匯款時間」欄所示之時間，或以現金存款之方式、或以
    中華郵政股份有限公司帳號00000000000000號帳戶透過提款
    卡網路銀行轉帳之方式，將如附表編號一「匯款金額」欄所
    示之款項存入或轉帳至「丙○○中信帳戶」內，此有中國信託
    商業銀行股份有限公司110年8月17日中信銀字第1102248392
    03656號函暨檢附之丙○○帳戶客戶基本資料、存款交易明細
    及自動化交易LOG資料-財金交易及甲○○之網路銀行轉帳交易
    紀錄及自動櫃員機交易明細表等在卷可考（見偵字卷第31-1
    19頁、第186-194頁），公訴意旨雖未論及如附表編號一被
    害人甲○○遭詐騙所所匯之款項，惟此部分與如附表編號二告
    訴人丁○○遭詐騙之部分有想像競合一罪之關係已如前述，且
    業經公訴檢察官當庭告知如附表編號一部分亦為起訴範圍所
    及（見本院卷第47頁），本院自應併予審究。
  ⒊再被告係以上開一提供金融帳戶資料之行為同時犯幫助詐欺
    取財及幫助一般洗錢2罪，為異種想像競合犯，應依刑法第5
    5條規定，從一重依幫助犯一般洗錢罪處斷。
  ㈤被告幫助他人遂行一般洗錢之犯行，為幫助犯，爰依刑法第3
    0條第2項之規定，按正犯之刑減輕之。
  ㈥又被告於檢察官訊問及本院準備程序時，均坦承將「丙○○中
    信帳戶」之提款卡及密碼，交予「不詳成年人」，而自白其
    上開幫助犯一般洗錢罪之犯行，爰依洗錢防制法第16條第2
    項之規定，遞減輕其刑。
  ㈦爰審酌被告可預見將個人帳戶之提款卡及密碼提供他人，該
    個人帳戶恐遭詐欺成員充作詐騙他人財物後，用以匯款之人
    頭帳戶，而幫助掩飾、隱匿詐欺犯罪所得之本質及去向，竟
    仍未經詳細查證，任意將其金融機構帳戶之提款卡交予他人
    使用，助長詐騙財產犯罪之風氣，造成無辜民眾受騙而受有
    金錢損失，並使贓款追回困難，實為當今社會詐財事件發生
    之根源，擾亂金融交易往來秩序及影響社會正常交易安全甚
    鉅，且因被告提供個人帳戶，致使執法人員難以追查正犯之
    真實身分，所為誠屬不當，被告雖坦承犯行，然未能賠償被
    害人及告訴人之損失，並得到被害人及告訴人之原諒，兼衡
    以被告之生活及經濟狀況、素行、年紀及智識程度等一切情
    狀，量處如主文所示之刑，並諭知罰金易服勞役之折算標準
    ，以示懲儆。
四、沒收：
  ㈠被告於本院準備程序中供稱其交付上開「丙○○中信帳戶」之
    提款卡及密碼，因而獲得報酬現金新臺幣（下同）5,500元
    等語明確（見本院卷第47頁），被告又未賠償被害人甲○○及
    告訴人丁○○，可認被告因提供「丙○○中信帳戶」之提款卡及
    密碼而取得之未扣案犯罪所得為5,500元，爰依刑法第38條
    之1第1項前段規定諭知沒收。
  ㈡至洗錢防制法第18條第1項前段固規定「犯第14條之罪，其所
    移轉、變更、掩飾、隱匿、收受、取得、持有、使用之財物
    或財產上利益，沒收之」，惟被告非實際上提款之人，無掩
    飾隱匿詐欺贓款之犯行，非洗錢防制法第14條第1項之正犯
    ，自無上開條文適用，附此敘明。　　
五、應依刑事訴訟法第273條之1第1項、第299條第1項前段、第3
    10條之2、第454條第1項，洗錢防制法第14條第1項、第16條
    第2項，刑法第11條前段、第30條第1項前段、第2項、第339
     條第1項、第55條、第42條第3項前段、第38條之1第1項前
    段，刑法施行法第1條之1第1項，判決如主文。
六、如不服本判決應於收受判決後20日內向本院提出上訴書狀，
    並應敘述具體理由。其未敘述上訴理由者，應於上訴期間屆
    滿後20日內向本院補提理由書（均須按他造當事人之人數附
    繕本）「切勿逕送上級法院」。
本案由檢察官康惠龍、乙○○提起公訴，經檢察官李孟亭到庭執行
職務。
中　　華　　民　　國　　111 　年　　6 　　月　　24　　日
                  刑事審查庭  法　官　李雅雯
以上正本證明與原本無異。
如不服本判決應於收受判決後20日內向本院提出上訴書狀，並應
敘述具體理由。其未敘述上訴理由者，應於上訴期間屆滿後20日
內向本院補提理由書（均須按他造當事人之人數附繕本）「切勿
逕送上級法院」。
　　　　　　　　　　　　　　　書記官　沈詩婷  
中　　華　　民　　國　　111 　年　　6 　　月　　27　　日
附錄本案論罪科刑法條： 
中華民國刑法第30條：
幫助他人實行犯罪行為者，為幫助犯。雖他人不知幫助之情者，
亦同。
幫助犯之處罰，得按正犯之刑減輕之。
中華民國刑法第339條（普通詐欺罪）
意圖為自己或第三人不法之所有，以詐術使人將本人或第三人之
物交付者，處5年以下有期徒刑、拘役或科或併科50萬元以下罰
金。
以前項方法得財產上不法之利益或使第三人得之者，亦同。
前二項之未遂犯罰之。
洗錢防制法第14條
有第二條各款所列洗錢行為者，處7年以下有期徒刑，併科新臺
幣5百萬元以下罰金。
前項之未遂犯罰之。
前二項情形，不得科以超過其特定犯罪所定最重本刑之刑。
附表：
編號 被害人  詐騙時間 詐騙方式 匯款時間 匯款金額 （新臺幣） （不含手續費） 一 甲○○   110年6月18日晚間8時5分許  甲○○因與他人在網路上有金錢糾紛，因此在臉書之非公開社團內發文，詢問網友意見，而「本案詐欺集團」機房成員見甲○○之發文後，於左列時間，偽以真實姓名年籍均不詳、於臉書暱稱「張凱」（下稱「張凱」）之人，以通訊軟體Message傳送訊息予甲○○佯稱：其對於網路事業有相當研究，可透過私人手段入侵對方系統解決問題，並幫忙拿回欠款，惟需要收費等語，致甲○○陷於錯誤，而於右列時間，將右列金額，分別或以自動櫃員機現金存款、或以網路銀行轉帳之方式存入或匯入「丙○○中信帳戶」內。 110年6月18日晚間8時40分許 3,000元      110年6月21日下午1時53分許 3,000元      110年6月21日晚間6時12分許 2,000元      110年6月22日下午2時30分許 1,000元      110年6月月22日下午5時6分許 1,000元      110年6月22日晚間8時17分許 1,000元      110年6月25日晚間6時31分許 1,000元      110年6月25日晚間6時51分許 2,000元      110年6月25日晚間8時58分許 2,000元      110年6月25日晚間9時8分許 1,000元      110年7月8日晚間6時37分許 2,000元      110年7月8日晚間7時45分許 1,000元      110年7月10日上午9時12分許 2,000元      110年7月12日上午9時20分許 2,000元      110年7月12日下午2時23分許 3,000元      110年7月12日下午4時57分許 2,000元  書證 ①甲○○報案資料（內含1.內政部警政署反詐騙諮詢專線紀錄表、2.桃園市政府警察局楊梅分局幼獅派出所受理詐騙帳戶通報警示簡便格式表、金融機構聯防機制通報單、受【處】理案件證明單、受理各類案件紀錄表）。 ②甲○○與詐欺集團成員間社群軟體對話（含個人頁面）擷圖。 ③甲○○之網路銀行轉帳交易紀錄及自動櫃員機交易明細表。     編號 被害人  詐騙時間 詐騙方式 匯款時間 匯款金額 （新臺幣） （不含手續費） 二 丁○○（提出告訴）  110年7月11日下午1時13分許 「本案詐欺集團」機房成員於左列時間，偽以真實姓名年籍均不詳、於臉書暱稱「凱張」（下稱「凱張」）之成年人，以通訊軟體Message傳送訊息予丁○○佯稱：其為駭客，可以幫忙將之前遭人詐騙的錢拿回來，其有相關電腦程式，是這方面的專業，惟需要收費等語，致丁○○陷於錯誤，而於右列時間，將右列金額，操作自動櫃員機之方式轉帳至「丙○○中信帳戶」內。 110年7月13日上午8時53分許 3,000元。      110年7月13日上午9時27分許 2,000元      110年7月13日上午10時34分許 3,000元  書證 ①丁○○報案資料（內含1.內政部警政署反詐騙諮詢專線紀錄表、2.新北市政府警察局板橋分局後埔派出所受理詐騙帳戶通報警示簡便格式表、金融機構聯防機制通報單、受【處】理案件證明單）。 ②丁○○之自動櫃員機交易明細表。 ③丁○○之中國信託商業銀行存摺影本。 ④丁○○與詐欺集團成員間社群軟體對話（含個人頁面）照片。